【裁判字號】    97,簡上,54
【裁判日期】    980316
【裁判案由】    返還占有物
【裁判全文】
臺灣花蓮地方法院民事判決              97年度簡上字第54號
上  訴  人    丙○○
被 上訴 人    東集企業股份有限公司
法定代理人    乙○○
訴訟代理人    甲○○
上列上列當事人間請求返還占有物事件，上訴人對於中華民國97
年9月22日臺灣花蓮地方法院花蓮簡易庭97年度花簡字第298號第
一審判決提起上訴，本院於98年2月17日言詞辯論終結，判決如
下：
    主  文
上訴駁回。
第二審訴訟費用由上訴人負擔。
    事  實  及  理  由
一、本件經本院審理結果，認為原審判決被上訴人全部勝訴，其
    認事用法並無不合，應予維持。爰引用第一審判決所載之事
    實及理由如附件所示。
二、被上訴人於原審起訴主張：除與原判決記載相同者，茲引用
    之外，補稱：
（一）上訴人於調解程序中即自認仍占有如原審判決附件所示之
      印章，且經濟部96年8月15日經授中字第09602804220號函
      之說明欄第4點亦已載明：「... 查該公司員董事張丙○
      ○前於96年4月10日來函表明東集企業股份有限公司原公
      司登記之公司印鑑並無遺失，仍由其保管中；... 」，顯
      見系爭訴請上訴人返還之印章確實在上訴人之占有中，且
      上訴人並無占有之合法權源，其上訴自無理由。
（二）並答辯聲明：上訴駁回。
三、上訴人抗辯除與原判決記載相同者，茲引用之外，補稱：
（一）系爭被上訴人請求返還的公司大小印章，自被上訴人公司
      成立以來均由專人管理，原係由被上訴人法定代理人乙○
      ○所保管，嗣因乙○○擅離職位恣意將公司大章盜走，經
      被上訴人公司登報遺失後再重刻公司印章，並提報中部辦
      公室在案，現始由公司股東趙永東所保管，上訴人於擔任
      被上訴人公司董事長時，固於公司對外需用印章時，得囑
      保管人員交出使用，惟上訴人既已非被上訴人公司董事長
      ，對於保管公司大小章之股東趙永東已無命提出印章之權
      ，原審竟認上訴人於董事張職務經解除後，仍持有被上訴
      人公司大小章，認事用法顯非適當。
（二）並上訴聲明：1.原判決廢棄；2.被上訴人於第一審之訴駁
      回。
三、本院之判斷：
（一）兩造經本院協助協議整理並簡化爭點後，對下列事項並不
      爭執：(一)上訴人原任被上訴人公司董事長乙職，嗣因95年
      4月27日任期屆滿後未依法改選，經主管機關經濟部以95
      年6月20 日經中授字第09532337090號函限被上訴人公司
      於文到3個月內（即95年9月23日前）改選董、監事，上訴
      人逾期仍不處理改選事宜，致被上訴人其他股東報經經濟
      部許可後自行召集股東臨時會進行董、監事改選事宜，上
      訴人因此已遭解除董事長職務。(二)系爭如原審判決附件所
      示印文為上訴人任被上訴人公司期間公司所使用之印章印
      文。並同意本件爭點限縮為：上訴人於上訴審始辯稱系爭
      印章係由第三人保管，有無理由？
（二）按攻擊或防禦方法，除別有規定外，應依訴訟進行之程度
      ，於言詞辯論終結前適當時期提出之。當事人意圖延滯訴
      訟，或因重大過失，逾時始行提出攻擊或防禦方法，有礙
      訴訟之終結者，法院得駁回之。且當事人除有民事訴訟法
      第447條第1項但書之情形外，不得於第二審程序提出新攻
      擊或防禦方法，違反者，第二審法院應駁回之。民事訴訟
      法第196條第1項、第2項前段、第447條第1項、第3項分別
      定有明文。本件上訴人於第二審訴訟程序始主張系爭上訴
      人請求返還之印章係由第三人趙永東保管，而非由其保管
      ，然據其所述內容顯於第一審言詞辯論終結前即可提出此
      一答辯，上訴人卻遲至第二審此提出此一新的防禦方法，
      依上述規定，本即得予以駁回，無庸審酌。
（三）且按所有人對於無權占有或侵奪其所有物者，得請求返還
      之。受僱人、學徒或基於其他類似之關係，受他人之指示
      ，而對於物有管領之力者，僅該他人為占有人，民法第
      767條、第942條分別定有明文。經查，上訴人於言詞辯論
      期日辯稱：他並未保管印章，印章現在在公司裡面。因為
      公司經營所需，公司必須保管該印章，而該公司目前仍由
      他負責經營，他是代表公司，而印章是由公司股東趙永東
      保管中等語（詳本院卷第35頁），足徵縱斟酌其新提出之
      答辯意旨而認系爭印章目前由趙永東保管中，趙永東對於
      上述印章亦僅為居於占有輔助人之地位而為保管，尚不因
      此而得認為係實際占有人，再斟之上訴人於原審已自承占
      有如原審判決附件所示之印章（詳原審卷第25頁），且經
      濟部96年8 月15日經授中字第09602804220號函之說明欄
      第4點亦已載明：「... 查該公司員董事張丙○○前於96
      年4月10日來函表明東集企業股份有限公司原公司登記之
      公司印鑑並無遺失，仍由其保管中；... 」（詳原審卷第
      28頁），顯見系爭印章確實在上訴人之占有中，而上訴人
      既已非被上訴人公司之董事長，其占有系爭印章自難任有
      合法之權源，揆諸前揭說明，上訴意旨顯不足採，被上訴
      人本於民法第767條之規定，訴請上訴人返還如原審判決
      附件所示之印章，洵屬正當，上訴人指摘原判決不當，求
      予廢棄改判，自屬無據，應予駁回其上訴。
四、本件判決之基礎已臻明確，上訴人請求傳訊證人趙永東證明
    系爭印章由其保管，暨兩造其餘攻擊防禦方法及主張舉證，
    核與判決結果不生影響，爰不逐一審酌論述，附此敘明。
五、據上論結，本件上訴為無理由，依民事訴訟法第436條之1第
    3項、第449條第1項、第454條第1項前段、第2項前段、第78
    條，判決如主文。
中    華    民    國    98    年    3     月    16    日
                      臺灣花蓮地方法院民事庭
                          審判長法官  湯文章
                          法      官  陳鈺林
                          法      官  陳雅敏
以上為正本係照原本作成。
本件不得上訴。
中    華    民    國    98    年    3     月    18    日
                          法院書記官  蕭惟


司法院資訊處製作；財團法人民間司法改革基金會備份。
